最高法院刑事判決　　　　　　一○○年度台上字第四八七八號
上　訴　人　王嘉盛
上列上訴人因公共危險等罪案件，不服台灣高等法院花蓮分院中
華民國一○○年六月十六日第二審判決（一○○年度上訴字第五
五號，起訴案號：台灣台東地方法院檢察署九十八年度偵字第一
○一二號），提起上訴，本院判決如下：
    主  文
上訴駁回。
    理  由
一、公共危險部分：
按刑事訴訟法第三百七十七條規定：上訴於第三審法院，非以判
決違背法令為理由，不得為之；是提起第三審上訴，應以原判決
違背法令為理由，係屬法定要件。如果上訴理由書狀並未依據卷
內訴訟資料具體指摘原判決不適用何種法則或如何適用不當，或
所指摘原判決違法情事，顯與法律規定得為第三審上訴理由之違
法情形不相適合時，均應認其上訴為違背法律上之程式，予以駁
回。原判決綜合全案卷證資料，本於事實審法院之推理作用，認
上訴人王嘉盛有其事實欄所載公共危險犯行。因而維持第一審論
其以放火燒燬現供人使用之住宅未遂罪，處有期徒刑三年九月，
並諭知相關從刑部分之判決，駁回上訴人在第二審關於此部分之
上訴（與下述恐嚇危害安全罪，定應執行之刑有期徒刑三年十月
）。已敘明所憑證據及認定之理由；且對上訴人否認犯罪所辯各
節，如何係飾卸之詞，均不足採，詳加說明指駁；所為論斷，俱
有卷存證據資料可資覆按。上訴人上訴意旨略以：（一）、本件
除警方拍攝之照片，地面上出現疑似燃燒痕跡外，並無其他事證
證明被害人陳威穎住處庭院曾遭受汽油彈攻擊，並引起燃燒。故
現場是否果真曾發生燃燒？去漬油能否充當汽油彈？原審未能釐
清，逕依證人陳威穎、莊羅庠等說詞，遽認犯罪現場曾被人丟
擲汽油彈並造成燃燒云云，顯有違嚴格證明法則。（二）、上訴
人係從事資源回收及鐵工業，而鐵製類等建築物料，均塗有紅丹
底漆並摻「甲苯」稀釋用以防鏽，衣物上殘留有甲苯，可能是工
作時所沾染。縱上訴人衣物上殘留有甲苯，仍難據以推論上訴人
確有投擲汽油彈而起火燃燒之犯行。原判決據此而為上訴人論罪
科刑之依據，允違無罪推定原則。（三）、證人王俊景、陳威穎
及尤周霖等，就渠等當晚如何追逐上訴人？誰跟何人騎機車追出
去？又如何抵達文衡殿？渠等所證歧異不一，原判決逕採渠等有
瑕疵之證詞，理由嫌有矛盾。（四）、陳威穎、尤周霖、王俊景
均證述渠等「均未在現場看到是誰丟的汽油彈」，只因追到路上
後，發現上訴人在路上，而指認上訴人是丟擲者，原判決採信渠
等指認尤違證據法則云云。
惟查：證據之取捨與其證明力之判斷，以及事實有無之認定，屬
事實審法院之職權，苟其取捨證據與判斷證據證明力並不違背經
驗法則及論理法則，即不容任意指為違背法令，而執為第三審適
法之上訴理由。又法院憑以認定犯罪事實之證據，並不以直接證
據為限，即綜合各種直接、間接證據，本於推理作用，為其認定
犯罪事實之基礎，如不違背經驗法則與論理法則，亦非法所不許
。原判決依憑上訴人之部分供述，陳威穎、尤周霖於偵查、第一
審、莊羅庠及吳竹勝（均為警員）於第一審之證詞，卷附現場
照片、現場扣得玻璃碎片及布塊（料）、內政部警政署刑事警察
局（下稱刑事警察局）民國九十八年六月三十日刑鑑字第098007
6585號鑑定書、台灣中油股份有限公司（下稱中油公司）溶劑化
學品事業部九十八年十二月二十五日溶溶發字第09802215520 號
函等證據資料，經綜合判斷，認定上訴人確有放火燒燬現供人使
用之住宅未遂犯行。並說明扣案之玻璃碎片及布塊（料）均檢出
甲苯成分，但未檢出汽油、煤油及柴油等常見縱火劑成分，且上
訴人於九十八年六月二日凌晨經警逮捕時，其身上所穿著之藍色
牛仔褲及淺藍色上衣均經扣案送驗，亦檢出甲苯成分，有上揭刑
事警察局九十八年六月三十日刑鑑字第0980076585號鑑定書在卷
。又中油公司所生產之去漬油、橡膠溶劑、油漆溶劑相關產品，
皆屬石油溶劑，其成分為易燃之碳氫化合物，並有0.5％（vol）
以下不等之甲苯等，亦有上述中油公司溶劑化學品事業部九十八
年十二月二十五日溶溶發字第09802215520 號函在卷，而認上訴
人確於九十八年六月一日晚間十一時許，往陳威穎住處丟擲二顆
汽油彈無疑。又以陳威穎、尤周霖就報案之時間點、如何追到上
訴人、尤周霖如何呼喊上訴人、由誰騎機車，何人搭載誰抵文衡
殿等情節，先後所述固有不一，但就如何發現遭丟擲汽油彈、尤
周霖與王俊景如何追趕上訴人，及如何追到文衡殿，暨利嘉派出
所所長吳竹勝確係接獲陳威穎報案趕赴現場等主要情節，則據陳
威穎、尤周霖、吳竹勝於原審證述綦詳，而陳威穎、尤周霖於發
覺有人丟擲汽油彈至發現丟擲之人即隨後追趕，其時間短促並緊
急，難期通常人就其過程之細節均記憶完整、毫無出入，自不能
因證人就部分陳述稍有參差，即全盤否定其二人證言之可信度。
再上訴人與陳威穎間確有嫌隙，且於案發前一小時甫經爭吵，上
訴人亦有犯案之動機。另據警員莊羅庠於原審審理時所證述：
兩顆破碎的汽油彈位置，離住宅門口較近的一顆汽油彈是位在住
宅門口前三至五步內，離住宅門口較遠的一顆汽油彈則是離第一
顆汽油彈二至三公尺，且住宅外停有機車、汽車，機車前面板及
車輪有燃燒痕跡等語，是上訴人於丟擲汽油彈前，應可明顯見到
上開住宅外停放有機車、汽車等物，亦應知悉該等物品具有塑膠
、汽油等可燃及助燃物質，且其既以丟擲方式，當無法精準控制
落點以避免丟擲到汽機車或住宅，是其主觀上應可認識該汽油彈
可能會造成汽、機車燃燒，進而延燒至陳威穎居住之住宅，亦可
認定。而上訴人丟擲之汽油彈確有引起燃燒，亦有上開卷證可佐
。因認上訴人否認案發時，曾至陳威穎住處，伊當晚係騎乘機車
至和平路某住宅找友人借車，殊無可採等旨。所為論斷，核與經
驗、論理法則無違，係屬事實審採證認事職權之適法行使。上訴
意旨，無非仍執在原審之同一辯解，就其有無放火燒燬現供人使
用住宅（未遂）之單純事實再事爭辯，或對原判決已論斷明白之
事項，任意指摘違背法令，均與法律規定得為第三審上訴理由之
違法情形不相適合。應認上訴人此部分之上訴違背法律上之程式
，予以駁回。
二、恐嚇危害安全部分：
按上訴得對於判決之一部為之，未聲明為一部者，視為全部上訴
，刑事訴訟法第三百四十八條第一項定有明文。上訴人對原判決
不服提起第三審上訴，未聲明為一部上訴，且於上訴理由書內已
敘及不服恐嚇危害安全部分之理由，依前開規定，應視為全部上
訴。又刑事訴訟法第三百七十六條所列各罪之案件，經第二審判
決者，不得上訴於第三審法院，為該法條所明定。上訴人所犯刑
法第三百零五條恐嚇危害安全罪部分，核屬刑事訴訟法第三百七
十六條第一款之案件。依首開說明，既經第二審判決，自不得上
訴於第三審法院，上訴人猶對此部分提起上訴，顯為法所不許，
亦應予駁回。
據上論結，應依刑事訴訟法第三百九十五條前段，判決如主文。
中    華    民    國  一○○  年    九    月    七    日
                      最高法院刑事第五庭
                          審判長法官  洪  文  章  
                                法官  王  居  財  
                                法官  郭  毓  洲  
                                法官  韓  金  秀  
                                法官  沈  揚  仁  
本件正本證明與原本無異
                                      書  記  官  
中    華    民    國  一○○  年    九    月    八    日
                                                     Ｍ